【裁判字號】    97,上訴,4105
【裁判日期】    971023
【裁判案由】    違反槍砲彈藥刀械管制條例
【裁判全文】
臺灣高等法院刑事判決                97年度上訴字第4105號
上  訴  人
即  被  告  甲○○
選任辯護人  陳俊隆  律師
上列上訴人因違反槍砲彈藥刀械管制條例案件，不服臺灣桃園地
方法院97年度訴字第331號，中華民國97年6月26日第一審判決（
起訴案號：臺灣桃園地方法院檢察署96年度偵字第30792號 ），
提起上訴，本院判決如下：
    主  文
上訴駁回。
    事實及理由
一、本案經本院審理結果，認第一審判決以上訴人即被告甲○○
    犯槍砲彈藥刀械管制條例第8條第4項之未經許可寄藏槍枝罪
    ，判處有期徒刑3年2月，併科罰金新臺幣（下同）50,000元
    ，罰金如易服勞役，以1,000元折算壹日，併就扣案之仿BER
    ETTA廠九二FS型半自動手槍製造之改造手槍1支（含彈匣1個
    ，槍枝管制編號：0000000000號）宣告沒收，並就被告受寄
    手榴彈 1顆部分，不另為無罪之諭知，核其認事用法及量刑
    均無不當，應予維持。又第一審判決書除事實部分應補充：
    被告係自民國95年11月11日起為「陳國維」寄藏上開槍枝，
    並將上開槍枝藏置於桃園縣桃園市○○街 177號住處，至同
    年12月15日下午4時許將上開槍枝取出置於車牌8128-KU號自
    用小客車內，嗣於同日下午 6時15分許在桃園縣龜山鄉大崗
    村下湖9之3號前為警查獲等情外，本院並引用第一審判決書
    記載之事實、證據及理由（如附件）。
二、被告上訴意旨略以：內政部警政署刑事警察局就系爭槍枝之
    鑑定報告及函覆鈞院之報告，因實施鑑定之人員未表其名，
    亦未到庭以言詞說明鑑定經過及結果，並接受檢辯雙方交互
    詰問，均無證據能力。又系爭槍枝之抓子鉤已斷裂，並無殺
    傷力。且系爭槍枝未經試射，鑑定機關僅憑目測認定具有殺
    傷力，有嚴重瑕疵云云。
三、經查：
  (一)被告自95年11月11日起為「陳國維」寄藏上開槍枝，並將上
    開槍枝藏置於桃園縣桃園市○○街177號住處，至同年 12月
    15日下午4時許始將上開槍枝取出置於車牌8128-KU號自用小
    客車內，嗣於同日下午 6時15分許在桃園縣龜山鄉大崗村下
    湖9之3號前為警查獲之事實，業據被告於警訊時、原審審理
    時及本院審理時陳明在卷（見96年度偵字第30792號卷第9頁
    、原審卷第39頁及本院卷第50頁）。第一審判決書之事實部
    分應予補充。
  (二)按「被告以外之人於審判外之言詞或書面陳述，除法律有規
    定者外，不得作為證據」，刑事訴訟法第159條第1項固定有
    明文，然「鑑定之經過及其結果，應命鑑定人以言詞或『書
    面』報告」，同法第206條第1項亦規定甚明，是鑑定人以書
    面為鑑定報告提出於法院，依刑事訴訟法第159條第1項立法
    理由及同法第206條第1項規定，即具有證據能力。又依刑事
    訴訟法第208條第1項之規定，檢察官對於偵查中之案件，認
    須實施鑑定者，固應就具體個案，選任鑑定人或囑託鑑定機
    關（團體）為之；但對於司法警察機關調查中之案件，或有
    量大或急迫之情形，為因應實務之現實需求，檢察官針對該
    類案件之性質，基於檢察一體原則，得由該管檢察長對於轄
    區內之案件，以事前概括選任鑑定人或囑託鑑定機關（團體
    ）之方式，俾便轄區內之司法警察官、司法警察對於調查中
    之此類案件，得即時送請事前已選任之鑑定人或囑託之鑑定
    機關（團體）實施鑑定，該鑑定人或鑑定機關（團體）亦應
    視同受承辦檢察官所選任或囑託而執行鑑定業務，其等出具
    之書面鑑定報告應屬刑事訴訟法第 206條所定之傳聞例外，
    當具有證據能力（法務部92年9月1日法檢字第0920035083號
    函參照）。本件扣案槍枝，經由查獲之警察單位依轄區檢察
    署檢察長事前概括選任槍彈鑑定機關即內政部警政署刑事警
    察局實施鑑定，視同檢察官之送請鑑定，內政部警政署刑事
    警察局97年 1月10日刑鑑字第0960194075號槍彈鑑定書，自
    具證據能力。而內政部警政署刑事警察局97年 9月16日刑鑑
    字第 097135606號函，係補充說明上開槍彈鑑定書之內容，
    為鑑定之書面報告之一部分，自亦有證據能力。是上開槍彈
    鑑定書與補充說明函，符合傳聞證據之例外情形，而有證據
    能力。其與不符傳聞法則例外情形，而不具證據能力之鑑定
    書，需傳喚實際實施鑑定之人到庭，於審判庭具結，由當事
    人針對鑑定之程序及內容等事項詰問，始能取得證據能力之
    情形不同。被告以本件實施鑑定之人員未表其名，亦未到庭
    以言詞說明鑑定經過及結果，並接受檢辯雙方交互詰問，主
    張內政部警政署刑事警察局鑑定書及補充說明函均無證據能
    力云云，容有誤會。
  (三)按槍枝之鑑定，非必以試射為唯一之鑑驗方法，如依「性能
    檢驗法」實際操作送鑑槍枝之機械結構與功能，經檢測後認
    其結構完整且擊發功能良好正常，可供擊發適用子彈使用，
    而為具殺傷力之研判，茍非其鑑定有未盡確實或欠缺完備情
    事，即不得以未經實彈射擊鑑測，遽認其鑑定結果為不可採
    取（最高法院97年度臺上字第1117號判決意旨參照）。本件
    扣案槍枝經送內政部警政署刑事警察局鑑定結果，認係改造
    手槍，由仿 BERRTTA廠九二FS型半自動手槍製造之槍枝，換
    裝土造金屬槍管而成，經檢視，雖槍枝抓子鉤已斷裂，惟不
    影響槍枝之擊發功能，可供擊發適用子彈使用，認具殺傷力
    ，有內政部警政署刑事警察局97年1月10日刑鑑字第0960194
    075號槍彈鑑定書在卷可稽 （見上揭偵卷第49至51頁）。又
    「抓子鉤」是半（全）自動槍枝的零件之一，其主要功能在
    於將擊發後的彈殼，從槍管彈室中抓取向後，可搭配退子挺
    ，將其拋出槍外，以便彈匣的下一顆子彈得以隨之上膛，再
    呈待擊發狀態；故「抓子鉤」並非擊發子彈之必要零件，欠
    缺時僅無法完成前述槍枝拋退殼之功能，對於擊發子彈之功
    能並無影響，亦不影響槍枝殺傷力之有無。送鑑槍枝（槍枝
    管制編號0000000000）係採國、內外槍彈鑑定領域共同認可
    之「性能檢驗法」進行鑑定，確認具有殺傷力無誤，無以「
    動能測試法」實際進行測試之必要等情，亦有內政部警政署
    刑事警察局97年9月16日刑鑑字第097135606號補充說明函在
    卷可憑（見本院卷第23頁）。而該局檢附之「警政署刑事警
    察局槍枝殺傷力鑑定說明」復敘明：「『非制式槍枝』（即
    以擊發底火（藥）引爆子彈內火藥為發射動力之土改造槍枝
    ，以下同）殺傷力之鑑驗方法與程序說明：一本局對『非制
    式槍枝』殺傷力之鑑定，考量鑑定之正確性與公正性，已參
    酌國內、外之相關鑑定方法與技術，秉持專業、科學、正確
    及安全等原則，訂定該專業領域內所共同認可之鑑定方法及
    程序 -即『性能檢驗法』，故採『性能檢驗法』進行鑑定，
    惟如『性能檢驗法』鑑定後，發現該槍枝有瑕疵，並足以影
    響殺傷力之有無者，如有『適用子彈』時續以『動能測試法
    』加以鑑定；如無則不續行鑑定。二『非制式槍枝』於第一
    次送鑑定時，經以『性能檢驗法』鑑定後確認有殺傷力者，
    對於再次要求續以『動能測試法』實際試射鑑定者，其於裝
    填子彈適當（即裝填適量底火、火藥及金屬彈丸等使成為適
    合送鑑槍枝所擊發之『適用子彈』）之情況下，最具威力之
    發射動能，均可達 20焦耳/平方公分以上，足以穿入人體皮
    肉層；此一事實業經實務長久驗證 （94年底至97年4月間共
    測試達131枝『 非制式槍枝 』)，無需再以極高危險性之『
    動能測試法』進行試射鑑定，故該類案件之槍枝，本局將不
    再續行『動能測試法』之試射鑑定。…『非制式槍枝』之鑑
    驗方法說明：(一)『性能檢驗法』：實際操作檢測槍枝之機械
    結構與性能，如槍管、滑套、轉輪等零件材質之檢視，滑套
    、扳機、擊錘及撞針等機械運作情形之檢驗；故經鑑定人員
    實際操作檢視其結構、功能完整良好，且擊發功能正常，即
    認該槍枝可供擊發適用子彈，認具有殺傷力。此法與美國聯
    邦調查局發行之Handbook of Forensic Science內所載之『
    Function examination』雷同，並與美國北卡羅來納州、緬
    因州、愛荷華州、亞利桑那州鳳凰市、阿肯色州，澳洲，英
    國及以色列等數個國家、州市槍彈實驗室之鑑定方法雷同，
    均可完成槍枝機械結構與性能之檢測，並由專業槍彈鑑定人
    員，據以判定槍枝殺傷力之有無。」等語，並附有「性能檢
    驗法」之國際參閱網址供參（見本院卷第24頁）。由上可知
    「抓子鉤」並非擊發子彈之必要零件，欠缺時僅無法完成槍
    枝拋退殼之功能，對於擊發子彈之功能並無影響，亦不影響
    槍枝殺傷力之有無至為明灼，此部分待證事實絕無疑義，自
    無傳訊鑑定人員到庭重覆說明之必要。且內政部警政署刑事
    警察局為槍枝鑑定之專責機關，以性能檢驗法為鑑定，本具
    證據力，非以實地試測為唯一方法。上開槍枝業經內政部警
    政署刑事警察局鑑定人員依性能檢驗法鑑定認可供擊發適用
    子彈，具有殺傷力，並有鑑定照片 4張在卷可憑（見上揭偵
    卷第51頁），核無未盡確實或欠缺完備情事。內政部警政署
    刑事警察局復已詳細說明此類槍枝何以不再續以「動能測試
    法」試射鑑定之理由。此部分待證事實已臻明瞭，自無重覆
    以高危險性之「動能測試法」進行試射鑑定之必要。
四、綜上說明，被告上訴意旨指摘內政部警政署刑事警察局之鑑
    定報告及補充說明函均無證據能力；系爭槍枝之抓子鉤已斷
    裂，不具殺傷力；且未經試射，即認定具有殺傷力，有嚴重
    瑕疵云云，均無理由，應予駁回。
據上論斷，應依刑事訴訟法第368條、第373條，判決如主文。
案經檢察官邱美育到庭執行職務。
中    華    民    國    97    年    10    月    23    日
                  刑事第七庭    審判長法  官  陳晴教
                                      法  官  游紅桃
                                      法  官  楊智勝
以上正本證明與原本無異。
如不服本判決，應於收受送達後十日內向本院提出上訴書狀，其
未敘述上訴之理由者並得於提起上訴後十日內向本院補提理由書
（均須按他造當事人之人數附繕本）。
                                      書記官  張美華
中    華    民    國    97    年    10    月    23    日
附錄本案論罪科刑之法條：
槍砲彈藥刀械管制條例第8條第4項
未經許可，持有、寄藏或意圖販賣而陳列第 1 項所列槍枝者，處
 3年以上10年以下有期徒刑，併科新臺幣700萬元以下罰金。


司法院資訊處製作；財團法人民間司法改革基金會備份。
